【裁判字號】    95,易,1772
【裁判日期】    951115
【裁判案由】    竊盜
【裁判全文】
臺灣臺北地方法院刑事判決              95年度易字第1772號
公  訴  人  臺灣臺北地方法院檢察署檢察官
被      告  乙○○
上列被告因竊盜案件，經檢察官提起公訴（95年度偵字第13415
號），本院判決如下：
    主  文
乙○○無罪。
    理  由
一、公訴意旨略以：被告乙○○意圖為自己不法之所有，於民國
    九十五年五月六日十五時許在臺北市○○區○○街十二號拉
    堤極品咖啡店內，見有告訴人甲○○手持電腦公事包乙只置
    於餐桌上，王某另至櫃臺點餐，被告見狀即乘機將公事包取
    走（內有電腦一台、硬碟一台、護照二本、臺胞證一本、人
    民幣二百四十五元、港幣一百七十元等），嗣經該咖啡店之
    店員發覺告知告訴人並報警後而查獲上情，因認被告涉有刑
    法第三百二十條第一項之竊盜罪嫌。
二、按犯罪事實應依證據認定之，無證據不得認定犯罪事實，刑
    事訴訟法第一百五十四條第二項定有明文。且刑法第三百二
    十條第一項竊盜罪之構成要件當中，所謂「意圖為自己不法
    所有」之意義，必行為人自知對於該項財物並無法律上正當
    權源，圖以竊取之手段，占為己有，始與同法第十三條之故
    意條件相符。若行為人自信確有法律上正當所有之原因，或
    因其他原因而持有財物，即與竊盜罪之意思要件不合，而不
    得論以該罪。本件公訴人認被告涉有竊盜罪嫌，無非係以告
    訴人之指訴、證人林煒翔之證詞以及贓物領據一紙為其主要
    論據。訊據被告則堅詞否認有何竊盜犯行，辯稱其任職於徵
    信公司，當時係在咖啡店內跟蹤委託人陳莉瑄委託調查之對
    象陳德文，因離開咖啡店時，發現該公事包遺留在現場，經
    當場詢問委託人陳莉瑄，誤認公事包為被調查對象陳德文所
    有，因此欲帶回返還，然事後發覺並非陳德文所有，即委請
    同事丙○○將公事包交至警察局處理，並無為自己不法所有
    之意圖等語。經查：
  (一)證人即拉堤極品咖啡店之店員林煒翔證稱：「我當時在店裡
    二樓打工時，發現有一名男子從隔壁桌拿著一只黑色手提袋
    準備離開，隨行還有三男一女，我還當面問他，該手提袋不
    是你所有，為何要拿走，但男子卻轉向問隨行之女子，是否
    為該女子之男友所有時，就匆忙地下一樓店門口右轉離去」
    等語，此有被告對於證據能力不爭執之警訊筆錄一份在卷可
    參（偵查卷第十一至十二頁）。而證人丙○○經本院依職權
    傳喚訊問時，亦已證稱被告於九十五年五月六日在兄弟飯店
    將公事包交予伊，告知該公事包係撿到的，並要伊將公事包
    拿至臺北市政府警察局中正第一分局交還公事包之所有人等
    語（本院卷第二十六頁）。是被告辯稱曾經在咖啡店當場訊
    問過同行之委託人陳莉瑄，該公事包是否為被調查對象陳德
    文所有，以及委託證人丙○○將公事包拿至臺北市政府警察
    局中正第一分局交給所有人等情，尚非虛妄。
  (二)臺北市政府警察局中正第一分局員警曾於九十五年五月六日
    十六時二十四分三十五秒使用（０二）00000000號
    室內電話撥打被告所使用之0000000000號行動電
    話，而被告旋即連續於九十五年五月六日十六時三十二分三
    秒、十六時三十二分三十七秒、十六時三十二分四十九秒、
    十六時三十二分五十八秒、十六時三十三分十三秒、十六時
    三十五分十七秒撥打至臺北市政府警察局中正第一分局之（
    ０二）00000000號室內電話，其發話終止基地台地
    址均在臺北市中山區○○○路○段二二五號十四樓頂樓，此
    有中華電信股份有限公司臺灣北區電信分公司臺北南區營運
    處服務中心九十五年九月二十七日南服七95字第三八０一號
    含及所附通聯記錄查詢系統查詢結果、中華電信（行動）資
    料查詢單各一份在卷可稽（本院卷第十七頁至十八頁）。依
    上開通聯記錄顯示，足證被告於接獲臺北市政府警察局中正
    第一分局之電話後，確實連續撥打電話至該警局。
  (三)從而，本件被告於離開咖啡店之際，既經證人林煒翔當場質
    疑該公事包是否為其所有，而其在詢問陳莉瑄之後，並未將
    公事包留於現場，反而即行離去，足認陳莉瑄應係告知被告
    該公事包可能為陳德文所有，否則被告豈有在明知該公事包
    非其所有，且又已經證人林瑋翔當場察覺之情況下，甘冒如
    此容易遭追查之風險而竊取該公事包。況被告於接獲臺北市
    政府警察局中正第一分局員警電話之後，即主動多次撥打電
    話與員警聯繫，並要求證人丙○○將公事包拿至警局交還告
    訴人，如被告果有為自己不法所有之意圖，何須為上開行為
    ，其辯稱係因誤認而將公事包取走等語，合於常情，應堪採
    信，是被告確係誤認物品之所有權人，而自信得暫時保管物
    品待事後返還，揆諸前開說明，即難認被告有為自己不法所
    有之意圖。至於公訴人執以認定被告犯罪之告訴人指訴與贓
    物領據一紙，核其內容僅足以證明告訴人確有將公事包遺留
    在拉堤咖啡店，以及事後將公事包領回之事實，惟無從證明
    被告有為自己不法所有意圖之竊盜犯行，自難執此遽認被告
    犯罪。
三、綜上所查，被告辯稱上開情節，尚堪採信，而公訴人所提出
    之證據又不足以證明被告有上述竊盜之犯行，此外復查無其
    他積極證據足認被告有公訴人所指之犯行，不能證明被告犯
    罪，依法應為無罪判決之諭知。
據上論斷，應依刑事訴訟法第三百零一條第一項，判決如主文。
本案經檢察官黃于真到庭執行職務
中    華    民    國    95    年    11    月    15    日
                  刑事第七庭審判長法  官  梁耀鑌
                                  法  官  許泰誠
                                  法  官  余明賢
以上正本證明與原本無異。
如不服本判決，應於判決送達後10日內向本院提出上訴狀（應抄
附繕本）。告訴人或被害人如對於本判決不服者，應具備理由請
求檢察官上訴，其上訴期間之計算係以檢察官收受判決正本之日
期為準。
                                  書記官  葉潔如
中    華    民    國    95    年    11    月    15    日


司法院資訊處製作；財團法人民間司法改革基金會備份。
